臺灣士林地方法院刑事判決　　　　　　　　　　　　　九十三年度交訴字第四四號
　　公　訴　人　臺灣士林地方法院檢察署檢察官
　　被　　　告　甲○○
右列被告因公共危險等案件，經檢察官提起公訴（九十二年度偵字第七二八六號），
被告於準備程序為認罪之答辯，經合議庭裁定改由受命法官獨任逕以簡式審判程序進
行審理後，判決如左：
    主  文
甲○○因過失致人於死，處有期徒刑壹年；又駕駛動力交通工具肇事，致人傷而逃逸
，處有期徒刑壹年貳月。應執行有期徒刑貳年。
    事  實
一、甲○○前於民國八十三年間，因竊盜案經台灣台北地方法院於八十四年五月三日
    ，以八十三年度易字第七一六九號判決，判處有期徒刑五月；上訴後，經台灣高
    等法院以八十四年上易字第四一三二號判決撤銷原判決改判處有期徒刑七月，再
    經上訴最高法院，為最高法院於八十六年一月十日以八十六年度台上字第一五二
    號判決駁回上訴確定，並於八十七年四月十五日縮短刑期執行完畢（不構成累犯
    ），詎不知悔改，於九十二年七月二十四日凌晨一時二十五分許，駕駛車號ＤＹ
    ─七三六０號自用小客車，沿臺北縣八里鄉○○路○段由南往北方向行駛，行經
    中華路二段十巷口迴轉進入對向車道時，本應注意汽車迴車前，應暫停並顯示左
    轉燈光或手勢，看清無來往車輛，始得迴轉，依當時為陰天、夜間有照明，柏油
    路面、乾燥無缺陷，視距良好無障礙物，並無不能注意之情事，竟於未打左轉方
    向燈、未減速、未看清有無來往車輛之情況下，貿然以約五十公里之時速逕自迴
    轉，致該車自左後方高速撞擊由乙○○騎乘、搭載其妻張鳴倚、其子陳威霖沿臺
    北縣八里鄉○○路○段北往南方向行駛之車號ＬＤ九─八二五號重型機車，致騎
    乘於車號ＬＤ九─八二五號重型機車之乙○○、張鳴倚、陳威霖遭撞擊後隨即彈
    起，乙○○因而摔落在停放在中華路二段十巷口路旁之車號ＦＰ─七三三二號自
    用小客車後擋風玻璃上，張鳴倚、陳威霖則摔落並撞及路旁電線桿，致前開自用
    小客車後擋風玻璃破裂、後車箱蓋凹陷、車頂凹陷，乙○○身體受重挫（傷害部
    分未提告訴），陳威霖、張鳴倚則分別因此受有腹腔內出血、頸椎骨骨折之傷害
    ，嗣經送醫後分別延至同年月二十四日四時三十五分許、二十六日十五時四十分
    許先後傷重不治死亡。甲○○肇事後，明知乙○○、張鳴倚、陳威霖遭其駕車撞
    擊倒地受傷（張鳴倚、陳威霖當時尚未死亡），本不得駛離，竟未停車採取任何
    必要之救護措施，反為規避刑責，旋另基於肇事逃逸之故意，逕自駕駛前開自用
    小客車逃離事故現場，並為避免遭警查悉而將肇事車輛停放在臺北縣八里鄉○○
    路某處之停車場，再步行返回距離上開停車場約兩公里以上之臺北縣八里鄉○○
    路○段三七二號十三樓住所。嗣台北縣警察局蘆洲分局員警謝志良依現場散落之
    汽車破裂之紫色膠殼片、油漆片及ＬＤ九─八二五號重機車上之紫色擦痕，查訪
    台北縣八里汽車修車廠，查得該破片係日產廠牌之紫色ＭＡＲＣＨ車輛所屬，且
    綽號「芋冰」之甲○○即有一同型同色車輛；同時，又經警在台北縣八里鄉○○
    路停車場查獲遭嚴重撞擊毀損，毀損處且與現場遺留殘缺零件若合符節之日產廠
    牌之紫色ＭＡＲＣＨ之自用小客車，再以其車號ＤＹ─七三六０號查詢車籍資料
    後，確認該車車主甲○○涉嫌重大，而發覺其犯行。甲○○於肇事當日早晨收看
    電視新聞後亦知事態嚴重並感良心不安，於犯罪經警發覺後二小時許，透過友人
    胡勝雄聯絡員警前往台北縣淡水鎮下罟村村長汪仲凱住處投案並自白犯行。
二、案經臺北縣政府警察局蘆洲分局報告台灣士林地方法院檢察署檢察官偵查起訴，
    經合議庭裁定改由受命法官獨任逕以簡式審判程序進行審理。
    理  由
一、右揭犯罪事實，除據被告於警詢、偵查及本院審理中坦承不諱外，且據證人黃琮
    濱、林崇錦、胡勝雄分別證述在卷，復有臺北縣政府警察局道路交通事故現場圖
    、道路交通事故調查報告表、現場照片、肇事逃逸報告表、刑案現場圖，九十三
    年三月二日內政部警政署刑事警察局刑鑑字第０九三００四五三二四號函在卷可
    按，且被害人陳威霖、張鳴倚則分別因腹腔內出血、頸椎骨骨折而於同年月二十
    四日四時三十五分許、二十六日十五時四十分許先後傷重不治死亡，又經臺灣士
    林地方法院檢察署檢察官督同法醫師相驗屬實，製有勘驗筆錄、驗斷書、相驗屍
    體證明書及相驗相片多幀在卷可考，足認被告自白與客觀事證相符，可以採信。
二、按汽車迴車前，應暫停並顯示左轉燈光或手勢，看清無來往車輛，並注意行人通
    過，始得迴轉，道路交通安全規則第一百零六條第五款訂有明文。被告甲○○駕
    車本應注意上述道路交通安全規定，而肇事彼時，被告甲○○亦無不能注意之情
    事，其竟疏未注意及此，而於未打左轉方向燈、未減速、未看清有無來往車輛之
    情況下，貿然以約五十公里之時速逕自迴轉，致高速撞擊對向由乙○○騎乘、搭
    載其妻張鳴倚、其子陳威霖之重型機車，乙○○、張鳴倚、陳威霖遭撞擊後隨即
    彈起，陳威霖、張鳴倚則分別因腹腔內出血、頸椎骨骨折而於同年月二十四日四
    時三十五分許、二十六日十五時四十分許先後傷重不治死亡，被告對於本件車禍
    事故之發生，自屬未盡其注意義務而有過失。又被告因其過失致釀事故，並導致
    被害人張鳴倚、陳威霖不治死亡，其過失行為與被害人張鳴倚、陳威霖之死亡間
    ，自具有相當因果關係。綜上所述，本件被告過失致死及肇事逃逸之事證明確，
    犯行堪以認定。
三、核被告甲○○所為，係犯刑法第二百七十六條第一項過失致死罪、第一百八十五
    條之四肇事逃逸罪。被告所犯二罪之間，犯意各別、行為互殊，應分論併罰。又
    被告以一過失行為致被害人陳威霖、張鳴倚二人死亡，係一行為侵害二生命法益
    ，為想像競合犯，爰依刑法第五十五條前段規定，從一重處斷。次查刑法第六十
    二條所謂自首，係以對於未發覺之罪投案而受裁判為要件，如案已發覺則被告縱
    有投案陳述自己犯罪之事實，亦祇可謂為自白，不能認為自首，又所謂發覺，固
    非以有偵查犯罪權之機關或人員確知其人犯罪為必要，而對其發生嫌疑時即得謂
    為已發覺，但此項對犯人之嫌疑，仍須有確切之根據得為合理之可疑者，始足當
    之，若單純主觀上之懷疑，要不得謂為已發生嫌疑（最高法院七十二年台上字第
    六四一號判例、九十一年度台上字第三四三一號判決意旨分別參照）。被告固係
    主動投案，且自白犯罪，惟其時間已在員警謝志良依現場遺留肇事之車號ＤＹ─
    七三六０自用小客車車輛碎片查訪汽車修理廠，並查詢車籍資料等確切根據，發
    覺被告涉有重嫌之後，業據證人謝志良到庭結證在卷（本院九十三年十月十八日
    審判筆錄參照），又有現場照片多幀在卷可佐（偵卷第六十九至第七十二頁、第
    八十六頁至第九十頁參照），且被告甲○○於投案之前亦未自行或委由他人向警
    自首其犯罪事實，又據被告甲○○、證人胡勝雄分別陳明在卷（本院九十三年九
    月二日準備程序筆錄第六頁、九十二年八月二十日偵訊筆錄分別參照），揆諸前
    引最高法院裁判意旨，被告甲○○所為即與自首要件不合，無從依刑法第六十二
    條減輕其刑。爰審酌被告對於本件事故之過失程度，肇事後竟未留在現場對被害
    人採取必要之救護措施，反而逃逸，係交通事故中肇事犯行最為惡劣且為社會所
    不容者，被害人乙○○並因被告犯行，致與其妻張鳴倚、其子陳威霖天人永隔，
    家庭頓時破碎，徒留被害人家屬內心難以撫平之傷痛，實不宜寬縱，惟念被告歷
    經偵審程序，已與被害人乙○○以總額新台幣（下同）六百零一萬元調解成立，
    業據乙○○於偵查中陳述明確（九十二年九月三日偵訊筆錄，偵卷第一四一頁參
    照），且有臺北縣八里鄉調解委員會調解書一紙、支票四紙附卷可按（台灣士林
    地方法院檢察署九十二年度調參字第一一九一號卷第四頁、第五頁參照），嗣且
    業已依調解內容履行完畢，亦據被告陳明在卷，雖其犯行業經警發覺，然仍在不
    知已為警察覺其犯行之情形下自行投案並坦承犯行，犯後態度尚稱良好等一切情
    狀，分別量處如主文所示之刑，並定其應執行之刑。
據上論斷，應依刑事訴訟法第二百七十三條之一第一項、第二百九十九條第一項前段
，刑法第二百七十六條第一項、第一百八十五條之四、第五十五條、第五十一條第五
款，罰金罰鍰提高標準條例第一條前段，判決如主文。
本案經檢察官王巧玲到庭執行職務。
中　　　華　　　民　　　國　　九十三　　年　　 十二 　　月　　  十  　　日
                                    臺灣士林地方法院刑事第五庭
　　                                    法  官  許  辰  舟
右正本證明與原本無異。
如不服本判決，應於判決送達後十日內，向本院提出上訴狀。
                                        書記官  蘇  彥  宇
中　　　華　　　民　　　國　　九十三　　年　　 十二 　　月　　  十  　　日
附錄本案論罪科刑法條：
中華民國刑法第二百七十六條第一項
因過失致人於死者，處二年以下有期徒刑、拘役或二千元以下罰金。
中華民國刑法第一百八十五條之四
駕駛動力交通工具肇事，致人死傷而逃逸者，處六月以上五年以下有期徒刑。
